【裁判字號】    96,交聲,1156
【裁判日期】    970221
【裁判案由】    違反道路交通管理處罰條例聲明異議
【裁判全文】
臺灣士林地方法院交通事件裁定        96年度交聲字第1156號
原處分機關  臺北市交通事件裁決所
異  議  人
即受處分人  甲○○
上列異議人即受處分人因違反道路交通管理處罰條例案件，對於
臺北市交通事件裁決所民國96年4 月12日所為之處分（原處分案
號：北市裁四字第裁22-ZFA019937號），聲明異議，本院裁定如
下：
    主  文
原處分撤銷。
甲○○汽車駕駛人，行駛高速公路，行車速度超過規定之最高速
限，處罰鍰新臺幣參仟元，並記違規點數壹點。
    理  由
一、按汽車行駛高速公路應依速限標誌指示，高速公路及快速公
    路交通管制規則第5 條第1 項前段定有明文。又按汽車行駛
    於高速公路、快速公路或設站管制之道路，不遵使用限制、
    禁止、行車管制及管理事項之管制規則，而有行車速度超過
    規定之最高速限或低於規定之最低速限者，處汽車駕駛人新
    臺幣（下同）3,000 元以上6,000 元以下罰鍰，並記違規點
    數1 點，道路交通管理處罰條例第33條第1 項第1 款、第63
    條第1 項第1 款分別定有明文。
二、原處分意旨略以：異議人即受處分人甲○○於民國95年7 月
    25日上午10時10分許，其所有之車牌號碼9695-KH 號自用小
    客車，行經速限100 公里之國道三號公路北上38公里處，以
    時速117 公里之速度超速行駛，經內政部警政署國道公路警
    察局第六警察隊樹林分隊員警逕行舉發以「速限100 公里，
    經雷達（射）測定行速為117 公里，超速17公里」之違規，
    依違反道路交通管理處罰條例第33條第1 項第1 款，處罰鍰
    4,500 元。
三、聲明異議意旨略以：異議人於檢視採證照片後，發現所拍攝
    違規車輛之車牌號碼模糊不清難以辨識，事後並於採證照片
    上以手寫方式補填車牌號碼，此方式實難為舉證之依據；舉
    發單上所載應到案日期是95年10月8 日前，惟其於前揭期間
    均未收受前開舉發單通知單，致其無從於應到案日期前繳納
    罰鍰或申訴，處分機關竟以最高額為裁罰，為此提出聲明異
    議等語。
四、經查：異議人所有車牌號碼9695-KH 號自用小客車，於前開
    時、地，遭內政部警政署國道公路警察局第六警察隊樹林分
    隊員警逕行舉發「速限100 公里，經雷達（射）測定行速為
    117 公里，超速17公里」之違規事實，此有內政部警政署國
    道公路警察局第六警察隊樹林分隊之舉發員警乙○○將採證
    照片放大並解析車牌字號之超速違規之採證照片1 幀提出附
    卷可稽，故異議人所有自用小客車於前揭時、地行駛高速公
    路，行車速度超過最高速限之違規事實，洵堪認定。
五、至異議人辯稱：其於95年10月8 日前未曾收受前開舉發通知
    單，致其無從於應到案日期前繳納罰鍰或申訴，原處分機關
    竟以最高額為裁罰一節。內政部警政署國道公路警察局第六
    警察隊曾函覆臺北市交通事件裁決所表示：前揭違規通知單
    （本件舉發通知單）曾因招領逾期遭退回，本隊爰依違反道
    路交通管理事件統一裁罰標準、處理細則第5 條及行政程序
    法第74條規定，於95年12月21日以郵局大宗掛號第610044號
    辦理寄存送達，有該局第六警察隊96年5 月14日公警六交字
    第0960671266號函可稽。是依前開函覆內容以觀，異議人辯
    稱並未於95年10月8 日前收受舉發通知單乙事，應可採信，
    惟原處分機關逕依違反道路交通管理事件統一裁罰標準及處
    理細則遽予裁處最高額即4,500 元之罰鍰，即難認為有當。
    又異議人於收受舉發通知單後，既未向主管機關告知實際駕
    駛人，而於聲明異議狀內自承其為本件之駕駛人，則如前所
    述，本件異議人違反首揭規定，除依原條款處罰鍰外，並應
    記違規點數1 點，原處分漏未依法記違規點數1 點，尚有未
    洽。綜上所述，原處分既有不當，應以裁定將原處分撤銷，
    並自為裁定。揆諸前揭規定及說明，本院審酌異議人確有前
    述汽車行駛高速公路超速之交通違規行為至為明確，洵堪認
    定，惟因有上開不可歸責於異議人之事由，致其無法於應到
    案日期前繳納罰款或申訴，爰依道路交通管理處罰條例第33
    條第1 項第1 款、第63條第1 項第1 款及違反道路交通管理
    事件統一裁罰標準表之規定，裁處異議人罰鍰3,000 元，併
    予記違規點數1 點，以資適法。
據上論斷，應依道路交通案件處理辦法第20條前段，裁定如主文
中    華    民    國    97    年    2     月    21    日
                              交通法庭法  官  劉秉鑫
以上正本證明與原本無異。
如不服本裁定，應於送達後5日內，向本院提出抗告狀。
                                      書記官  吳尚文
中    華    民    國    97    年    2     月    21    日


司法院資訊處製作；財團法人民間司法改革基金會備份。
